【裁判字號】    90,訴,153
【裁判日期】    900831
【裁判案由】    違反懲治盜匪條例
【裁判全文】
台灣基隆地方法院刑事判決                            九十年度訴字第一五三號
    公  訴  人  台灣基隆地方法院檢察署檢察官
    被      告  丙○○○
    指定辯護人  乙○○
右列被告等因違反懲治盜匪條例案件，經檢察官提起公訴（九十年度偵字第六一六號
），本院判決如左：
    主      文
丙○○○無罪。
    理      由
一、公訴意旨略以：被告丙○○○（外號瑞枝）意圖為自己不法之所有，於民國九十
    年一月七日晚間九時許，未經告訴人甲○之同意，無故侵入基隆市○○路五二之
    一號四樓告訴人之住處，以告訴人家中之水果刀一支，將告訴人桌上之木瓜吃完
    ；同日晚間十一時五十分許，告訴人回家時，被告竟持該支水果刀，以「若不給
    一千元，就拿刀捅你」為詞，脅迫告訴人，使之不能抗拒，而將身上之一千元交
    付被告，因認被告涉有刑法第三百零六條之侵入住宅罪及懲治盜匪條例第五條第
    一項第一款之盜匪罪嫌云云。
二、公訴人認為被告涉有前述罪嫌，係以告訴人一人之指訴，加之被告供承其確有取
    回新台幣（下同）一千元之事實，而為其論據。
三、訊據被告堅決否認其有被訴之犯行，辯稱：其於當日中午，曾向告訴人借用五百
    元使用；當晚九時許，其前往告訴人之住處，為取回其在半月前交付告訴人之一
    千元；該一千元係因彼此住在同一棟樓，其想自告訴人家中接第四台線路，才交
    付告訴人，惟告訴人不同意讓其接線；當時，雖有爭執，告訴人也交還一千元，
    但其只是拿水果刀在削木瓜，並無脅迫告訴人之情事。當其自外換得五百元鈔票
    後，返回要找還五百元時，告訴人卻不開門等語。
四、按犯罪事實應依證據認定之，無證據不得推定其犯罪事實，刑事訴訟法第一百五
    十四條定有明文。次按被告之自白不得作為有罪判決之唯一證據；仍應調查其他
    必要之證據，以察其是否與事實相符，刑事訴訟法第一百五十六條第二項亦規定
    甚詳。申言之，被告之自白縱使具有任意性，苟無補強證據，亦無從擔保自白之
    真實性，以是之故，立法推定其證據證明力不足，必待第二證據即補強證據出現
    ，始得察其自白是否與事實相符。被告以外之人所為之供述證據，無論出於共犯
    、同案被告、被害人、告訴人或證人，其證據價值更為薄弱，縱使證人有具結偽
    證之處罰，亦無從擔保其證言之真實性，如係此等之人所為單一之指述，當然推
    定其證據證明力不足，無需探究其指述之真實性如何。此所以有數量法則（數量
    規則）之產生。蓋數量法則乃證據容許性規則之一，而補強法則乃數量法則之一
    。除前述被告之自白必須補強證據加以補強外，主要待證事實需有證人（廣義證
    人包括共犯、同案被告、被害人、告訴人等）二人以上，亦即單一證人之證言，
    仍須依其他第二證據加以補強（見陳樸生著刑事證據法第七章第三節第五三四頁
    ）。進而言之，自白係被告之認罪行為，其證據證明力最強，立法猶規定不得作
    為有罪判決之唯一證據；則舉重以明輕，被告以外之人之指述或證述，尤亦不得
    作為有罪判決之唯一證據。何況，在證據法則上，即證據資料尚有對被告有利之
    存疑時，如無法依客觀方法排除此項合理之可疑時，依「罪疑利益歸被告原則」
    ，不得以此項證據資料作為有罪判決之依據。再者，認定被告有罪之事實應憑證
    據；如未能發現相當之證據，或證據不足以證明，自不能以推測或擬制之方法，
    以為裁判之基礎；且認定事實所憑之證據，其為訴訟上之證明，須達於通常一般
    人均不致有所懷疑，而得確信其為事實之程度者，始得據為有罪之認定；倘其證
    明尚未達到此一程度，而有合理之懷疑存在時，尚難為有罪之認定基礎；苟積極
    證據不足為不利於被告事實之認定時，即應為有利於被告之認定，更不必有何有
    利之證據（最高法院三十年上字第八一六號、四十年台上八六號、七十六年台上
    字第四九八六號判決參照）。徵諸被告既無自證己罪之義務，更無自證無罪之義
    務，此乃當然之法理。
五、經查：１、侵入住宅罪部分，依告訴人於警訊筆錄所稱，被告確於當日中午，向
    告訴人借用五百元；當晚九時許，再至告訴人住處，吃完木瓜後，在沙發上睡覺
    ，告訴人乃外出走走；至當晚十一時五十分許，告訴人回家後，被告醒來再次要
    借錢，告訴人拒絕，被告才拿刀脅迫等語，審理中，告訴人亦為相同之陳述（九
    十年三月二十三日訊問筆錄）。準此，被告之進入告訴人住處，係經告訴人同意
    ，並非私行侵入甚明，從而告訴人於偵查中改稱被告未經其同意，擅自進入其住
    處云云，並不實在。此部分不能證明被告犯罪。２、盜匪罪部分，告訴人於偵查
    中坦承被告確有想自其住處接第四台線路並交付一千元之情事，惟否認其有收受
    該一千元而已。其次，被告向告訴人請求接線第四台時，確有交付一千元給告訴
    人之情事，業據在場證人丁○○到庭證明屬實（九十年七月二十三日訊問筆錄）
    ，足見確有被告因接線第四台而交付告訴人一千元之情事，從而被告辯稱其係第
    四台接線不成，才要取回該一千元並找回中午所借之五百元等情，即非無稽，並
    非臨訟編造可比。何況，一如前述，被告之進入告訴人住處，乃至吃木瓜並在沙
    發上睡覺，均在告訴人同意或默許下為之，自不能僅以被告索討該一千元時發生
    爭執，即遽而推定被告係持該支水果刀而脅迫告訴人。再者，告訴人與被告之利
    益相反，其指訴又以使被告受刑事處罰為其目的，本難以其指訴為憑，而論被告
    以罪責。綜上所述，被告所辯其並未犯罪等情，極有可能為真，就客觀而言，即
    為有利被告之合理可疑存在，在無客觀方法以排除此項合理可疑時，依前述罪疑
    利益歸被告原則，應為有利於被告之認定，無從認定其有盜匪之犯行。此外，復
    查無其他積極證據足以證明被告有被訴之犯行，揆諸上述規定，不能證明被告犯
    罪，自應為其無罪之諭知。
六、據上論斷，應依刑事訴訟法第三百零一條第一項而判決如主文。
本案經檢察官劉嶽承到庭執行職務。
中      華  民      國    九十      年      八      月    三十一    日
                                    台灣基隆地方法院刑事庭
                                        法  官  陳  志  祥
右正本證明與原本無異。
如不服本判決，應於收受送達後十日內，向本院提出上訴狀，敘述上訴之理由，上訴
於台灣高等法院，並應按他造當事人之人數附具繕本。
中      華      民      國    九十      年      九      月        六    日
                                        書記官  陸  清  敏


司法院資訊處製作；財團法人民間司法改革基金會備份。
